臺灣高等法院刑事判決　　　　　　　　　　　　　　九十一年度上易字第七一六號
　　上　訴　人　臺灣基隆地方法院檢察署檢察官
　　被　　　告　丙○○
　　　　　　　　甲○○
右上訴人因被告詐欺案件，不服臺灣基隆地方法院八十九年度易字第七四一號，中華
民國九十年十二月三十一日第一審判決（起訴案號：臺灣基隆地方法院檢察署八十九
年度偵續字第二０號）提起上訴，本院判決如左：
    主  文
上訴駁回。
    理  由
一、本案經本院審理結果，認第一審判決以不能證明被告等犯罪而諭知無罪，核無不
    當，應予維持，並引用第一審判決書所記載之理由及證據（如附件）。
二、上訴意旨略謂：依本案建築契約書所附工程估價單上記明「地質改良、土方、安
    全水平支撐等工程費由陳元鶴墊款六百萬元」，唯嗣後被告二人坦承並無上開墊
    款之情，則告訴人指述被告二人當時確有施用詐術乙情，應可採信。原審誤認上
    開六百萬元工程費與本案無關且告訴人未予爭執，認被告未施用詐術、告訴人未
    陷於錯誤。其事實之認定，似有違誤。又因被告二人皆堅稱丙○○已代墊工程費
    六百萬元，告訴人始允其從八百萬元之出資額中扣除，如被告二人所稱代墊工程
    款之事確為虛偽，即有影響告訴人關於投資利得之評估，原審認告訴人未受有
    損害，亦有違誤。另原審僅據被告所交呈之統一發票、估價單等書據，即為論斷
    資金狀況與流向，未調查是否果為本件工程支出之憑據，有欠妥適。且衡諸常情
    ，若被告等已表明財務困難，告訴人亦非痴愚，焉會給付大筆資金投入顯無報償
    之工程？原審以證人因時隔已久致與事實原貌有差距之證述，認告訴人於投入資
    金時已知被告等財務困難，難謂妥適云云。惟查原判決業於理由欄詳細說明本件
    告訴人與被告共同簽訂之建築契約，於訂約前工程地下室已開挖完成，且相關之
    土質改良、土方、安全水平支撐等工程費約六百萬元，亦已約定由被告甲○○支
    付，此部分之工程即不屬系爭契約承攬施作之範圍，與告訴人乙○○無關，為告
    訴人乙○○所不否認，且於雙方所簽訂之建築契約書中約定明確（詳見偵查卷所
    附該建築契約第一條、第十條之規定），足見此部分地下室土質改良、土方、安
    全水平支撐等工程項目及工程費六百萬元，本即與被告丙○○、告訴人乙○○依
    該契約承攬之範圍無關，更於契約中所明定，縱使告訴人乙○○確實不知上開工
    程費用非由被告丙○○代墊，但並不因此影響告訴人評估此項投資之應有利得，
    告訴人顯然不致因此受有何損害，況被告甲○○確實有此項工程費用支出，此亦
    有被告甲○○所提出東賢工程有限公司所出具之統一發票、估價單及大樑工程有
    限公司出具之統一發票、估價單、坤泓企業有限公司出具之統一發票、黃明華工
    程有限公司出具統一發票、胡石枝所出具之估價單等影本附卷可稽，被告甲○○
    為確保日後可取得此部分建築融資之款項，乃私下與被告丙○○協議要求被告丙○○開立六百萬元本票以為擔保，而將此部分支出之工程款移轉予被告丙○○，
    此係被告二人間債權債務關係之約定，除與告訴人無涉，亦難據此認被告二人於
    訂約之初主觀上即有為自己或第三人不法所有之意圖。且告訴人於原審審理時自
    承：伊與被告事前並不認識，是許財源介紹認識，許財源先找我們工地主任陳錦
    芳，告訴我說因工地財務有困難，想找人投資；丙○○說他現在沒錢要找我投資
    ，當時地下室工程支撐做好了，但還沒灌水泥，因為當時要變更設計，改成建十
    二樓，需要付建築師費用，甲○○說沒錢，要我先出，所以我也同意，約定日後
    銀行撥款，再從裡面扣除等語（見原審九十年三月二十二日、九十年四月十八日
    訊問筆錄），顯見被告要求被告投資興建本件工程時並未隱瞞渠等資金不足、無
    法續建之事實，告訴人同意出資承攬時應已稔知被告等之經濟狀況，告訴人憑此
    判斷是否投資，自有其考量，是以被告等所為核與刑法詐欺罪之構成要件尚有未
    合。本件純屬民事債之糾葛，此外，本院復查無其他積極證據足以證明被告等有
    何詐欺犯行，自屬不能證明被告等犯罪，應為被告二人無罪之諭知。檢察官循告
    訴人請求上訴，上訴意旨仍執前詞認應成立犯罪，指摘原判決不當，為無理由，
    應予駁回
三、被告丙○○經合法傳喚，無正當理由不到庭，爰不待其陳述逕行判決。
四、據上論斷，應依刑事訴訟法第三百七十三條、第三百七十一條、第三百六十八條
    ，判決如主文。
本案經檢察官朱兆民到庭執行職務。
中    華    民    國    九十一    年       十       月       三十      日
                              臺灣高等法院刑事第八庭
                                  審判長法  官  陳  祐  治
                                        法  官  沈  宜  生
                                        法  官  楊  炳  禎
右正本證明與原本無異。
不得上訴。
                                        書記官  廖  素  花
中    華    民    國     九十一   年        十一    月        四        日
